【裁判字號】    99,上訴,497
【裁判日期】    990525
【裁判案由】    毒品危害防制條例
【裁判全文】
臺灣高等法院刑事判決                 99年度上訴字第497號
上  訴  人  臺灣板橋地方法院檢察署檢察官
被      告  甲○○
上列上訴人因被告違反毒品危害防制條例案件，不服臺灣板橋地
方法院98年度訴字第4018號，中華民國98年12月31日第一審判決
（起訴案號：臺灣板橋地方法院檢察署98年度偵字第12067 號）
，提起上訴，本院判決如下：
    主  文
原判決撤銷。
甲○○轉讓第一級毒品，累犯，處有期徒刑壹年貳月。
    事  實
一、甲○○前於民國81年間因違反肅清煙毒條例案件，經本院以
    81年度上訴字第6447號判決判處有期徒刑2 年6 月確定，於
    82年間因違反肅清煙毒條例等案件，經臺灣板橋地方法院以
    82年度訴字第1660號判決分別判處有期徒刑3 年2 月、6 月
    確定，於86年間因違反肅清煙毒條例等案件，經本院以86年
    度上訴字第4154號判決分別判處有期徒刑3 年6 月、4 月確
    定，另因違反槍砲彈藥刀械管制條例案件，經本院以87年度
    上訴字第5458號判決判處有期徒刑4 月確定，於89年間因違
    反藥事法等案件，經本院以90年度上訴字第4153號判決分別
    判處有期徒刑8 月、1 年7 月確定，上開各刑嗣經依中華民
    國九十六年罪犯減刑條例減刑並定應執行刑，於96年7 月16
    日執行完畢（構成累犯）。詎猶不知悔改，明知海洛因係屬
    毒品危害防制條例第2 條第2 項第1 款所規範之第一級毒品
    ，不得轉讓，竟基於轉讓海洛因之犯意，於98年4 月21日下
    午至晚間某時許，在臺北縣板橋市○○路某處，轉讓微量（
    未逾淨重5 公克以上）之海洛因1 包予詹昆益，以答謝詹昆
    益協同其姪林冠霆幫其搬家之事。嗣詹昆益以針筒注射之方
    式施用該包海洛因殆盡。嗣於98年4 月22日凌晨1 時50分許
    ，甲○○、詹昆益、林冠霆為警在臺北縣新莊市○○路○ 段
    8 號雅堤汽車旅館201 室查獲，並扣得甲○○所有第一級毒
    品海洛因7 包（合計淨重2.54公克) 、第二級毒品甲基安非
    他命2 包（驗餘淨重合計0.2678公克）、磅秤1 個、吸食器
    1 組、分裝袋89個、藥鏟2 支及注射針筒3 支（甲○○施用
    及持有毒品部分，業經臺灣板橋地方法院以98年度訴字第25
    75號判決確定，詹昆益施用第一級毒品部分，另經同院98年
    度訴字第2564號判處有期徒刑8 月確定），始悉上情。
二、案經臺北縣政府警察局新莊分局報請臺灣板橋地方法院檢察
    署檢察官偵查起訴。
    理  由
一、證據能力部分：
  (一)按被告以外之人於檢察事務官、司法警察官或司法警察調查
    中所為之陳述，與審判中不符時，其先前之陳述具有較可信
    之特別情況，且為證明犯罪事實存否所必要者，得為證據。
    刑事訴訟法第159 條之2定有明文。所謂「具有較可信之特
    別情況」，應係指該被告以外之人於檢察事務官、司法警察
    官或司法警察調查中所為之陳述，與審判中不符，而其先前
    之陳述，從客觀上之環境或條件等情況加以觀察，有足以取
    代審判中經反對詰問之可信性保證者而言。查證人詹昆益關
    於被告有無轉讓毒品海洛因供其施用乙節，於警詢及原審審
    理時之證述情節並不不符，本院審酌證人詹昆益甫為警查獲
    後即製作警詢筆錄，其製作警詢筆錄時應無充裕時間權衡其
    陳述之利害得失，且其陳述之內容亦較少受他人干預之可能
    ，所為陳述與真實較為相近，且證人詹昆益於時隔3 月後之
    98年7 月23日檢察官偵查時，仍為相同之陳述，甚且與被告
    對質時其結證內容仍與警詢時一致，堅指被告確有轉讓毒品
    海洛因1 包之事實，此項事實亦核與證人林冠霆於檢察官偵
    查時證述一致。本院認證人詹昆益製作警詢筆錄當時之客觀
    環境及條件，應具可信性之保證，且證人詹昆益警詢筆錄並
    非非法取證，認為以之作為證定被告犯罪之證據並無不當，
    自有證據能力。
  (二)次按被告以外之人於審判外之言詞或書面陳述，除法律有規
    定者外，不得作為證據，刑事訴訟法第159 條第1 項固有明
    文。然依同法第159 條之5 規定：「被告以外之人於審判外
    之陳述，雖不符前4 條之規定，而經當事人於審判程序同意
    作為證據，法院審酌該言詞陳述或書面陳述作成時之情況，
    認為適當者，亦得為證據。當事人、代理人或辯護人於法院
    調查證據時，知有第159 條第1 項不得為證據之情形，而未
    於言詞辯論終結前聲明異議者，視為有前項之同意」，其立
    法旨趣無非係慮及傳聞證據未經當事人之反對詰問予以核實
    ，原則上先予排除，惟若當事人已放棄詰問或未聲明異議，
    基於證據資料愈豐富，愈有助於真實發見之理念，且強化言
    詞辯論主義，法院仍可承認該傳聞證據之證據能力。本案其
    餘所引供述證據及非供述證據之證據能力，經本院依法定程
    序調查證據，檢察官及被告迄本案言詞辯論終結前，均無聲
    明異議，本院審酌該言詞陳述或書面陳述作成時之情況，該
    證據之取得並無不法，且經本院合法調查，認為以之作為本
    案證據亦屬適當，自有證據能力。
二、訊據被告甲○○固坦承詹昆益與林冠霆於98年4 月21日下午
    ，在臺北縣板橋市○○街為其搬家，嗣後並同至臺北縣板橋
    市○○街吃飯等情不諱，惟矢口否認有轉讓第一級毒品海洛
    因予詹昆益，辯稱詹昆益在龍泉街搬家地點曾向其要毒品海
    洛因，但其沒有給他云云。經查：
  (一)臺北縣政府警察局新莊分局於98年4 月22日凌晨1 時5 分許
    ，在新莊市○○路○ 段8 號雅堤汽車旅館前，見被告行跡可
    疑上前攔查，當場在被告所背的背包內查獲甲基安非他命2
    小包、海洛因4 小包，另在被告所承租201 號房一樓停車場
    往二樓房間的樓梯間查獲海洛因1 小包，進入二樓房間後又
    在床頭櫃上黑色包包內查獲海洛因2 小包、安非他命吸食器
    1 個、注射針筒3 支、藥鏟2 支、分裝袋89個、電子磅秤1
    台等物（海洛因7 包合計淨重2.54公克，甲基非他命2 包驗
    餘淨重合計0.2678公克），業據被告坦承不諱，並有搜索扣
    押筆錄及扣案證物可佐，堪認屬實。
  (二)被告於98年4 月21日17時許，在臺北縣板橋市○○街吃完飯
    後，確有交付1 包微量（數量未超過5 公克以上）毒品海洛
    因予詹昆益，以酬謝詹昆益幫其搬家等情，業據證人詹昆益
    於警詢及偵查（見偵卷第16、91頁）時分別證述在卷，核與
    證人即被告姪子林冠霆於檢察官偵查時證述：已經搬完了，
    甲○○就拿一包請詹昆益，但我沒有看到甲○○他們用等語
    （見偵卷第103 頁）相符。而詹昆益嗣以被告所交付之毒品
    海洛因摻水稀釋，以注射針筒注入身體，其為警查獲後所採
    集尿液確呈嗎啡類陽性反應，經檢察官提起公訴，經臺灣板
    橋地方法院以98年度訴字第2564號判決判處有期徒刑8 月（
    另施用二級毒品甲基安非他命判處有期徒刑4 月，定應執行
    有期徒刑10月），有證人詹昆益本院前案紀錄表及上開判決
    書各一份在卷可稽。雖關於被告交付毒品海洛因之地點，證
    人詹昆益警詢證稱：「在板橋市○○街上」（見偵卷第16頁
    ），偵查時證述：「在板橋那邊路上拿給我」、「吃飯之後
    」（見偵卷第91、93頁），而證人林冠霆則證述：「在搬家
    的地點」，彼此證述交付地點雖有不同，惟被告自承詹昆益
    、林冠霆在臺北縣板橋市○○街為其將物品搬至車上後，「
    我載我姪子林冠霆，詹昆益是自己騎車在後面跟，我們一起
    到裕民街吃飯」（見本院卷第35頁），足徵證人詹昆益證述
    被告係在裕民街上吃完飯後交付毒品海洛因給伊乙節，應屬
    實情，而可採信。至證人詹昆益於原審審理時到庭結證翻異
    前詞，改稱其當時提藥，是警察要其配合，所以在偵查中就
    這樣說，其在汽車旅館時有向被告要，但被告並沒有給，其
    所施用之毒品係向他人買的云云（見原審卷第48頁至第），
    然此已與其警詢、偵查之證述情節不符，且倘證人詹昆益所
    證其警詢時係在提藥，警察要其配合，警詢筆錄記載內容並
    非事實，為何其於時隔3 月後檢察官偵查時，甚且與被告對
    質時仍為相同之證言，其不合之處，不言可喻，且經本院勘
    驗證人詹昆益偵查時之錄影光碟：(一)證人詹昆益自偵查庭外
    開門步入偵查庭，站立於訊問台前應訊。(二)證人詹昆益對於
    檢察官訊問的問題均清楚回答，其精神狀況良好，意識清楚
    ，並無打呵欠或顫抖等藥癮發作症狀。(三)證人詹昆益作證完
    畢後曾經離庭，待被告訊問完後檢察官再點呼證人入庭，並
    與被告對質，證人仍稱被告有交付壹包海洛因給他。有本院
    勘驗筆錄一份在卷可稽（見本院卷第36頁），足證證人於原
    審否認被告有交付其毒品海洛因云云，要屬迴護被告之詞，
    不足採信。又證人林冠霆於原審審理時亦翻異前詞，改稱在
    裕民街吃飯時及在汽車旅館時，並沒有看到詹昆益向被告要
    海洛因，是被查獲後製作警詢筆錄時，才聽到警察這樣說云
    云（見原審卷第51、52頁）。惟查，證人林冠霆於檢察官偵
    查時，檢察官訊以：你在那邊看到的？在搬家的地點。是已
    經搬完了，甲○○就拿一包請詹昆益，但我沒有看到甲○○
    他們用，並不是在汽車旅館內用的等語（見偵卷第103 頁）
    ，已明確證述其有看到被告拿一包請詹昆益無訛，證人林冠
    霆嗣後翻異前詞，亦屬迴護被告之詞，不足採信。
  (三)被告為警查獲時，確扣得如前所述之毒品海洛因、甲基安非
    他命及施用器具、電子磅秤、分裝袋等物，足證被告確持有
    毒品海洛因。
  (四)綜上事證，被告轉讓第一級毒品事證明確，犯行堪以認定，
    應予依法論科。
三、核被告轉讓微量（未逾5 公克）第一級毒品予詹昆益，所為
    係犯毒品危害防制條例第8 條第1 項之轉讓第一級毒品罪，
    其持有第一級毒品之低度行為，為轉讓之高度行為所吸收，
    不另論罪。又被告有如事實欄所載前案科刑執行情形，有被
    告前案紀錄表一份在卷可稽，其於有期徒刑執行完畢後，5
    年內故意再犯本件有期徒刑以上刑之罪，為累犯，應依刑法
    第47條第1項規定加重其刑。
四、原審疏未詳查而為被告無罪判決，尚有違誤，檢察官以原判
    決不當提起上訴，為有理由，應由本院撤銷原判決，並自為
    判決。爰審酌被告明知海洛因為毒品危害防制條例所規定之
    毒品，竟以轉讓等形式流毒予他人，助長毒品氾濫，戕害他
    人身心健康，危害社會治安，原應予重罰，惟斟酌被告所轉
    讓之毒品數量甚微，及其轉讓毒品之原因係為酬謝證人詹昆
    益為其搬家之犯罪動機、目的、手段及犯後仍飾詞否認犯行
    ，並無悔意等一切情狀，量處如主文所示之刑。
五、末按「沒收係附隨於主刑，必該沒收物品與其所宣告主刑，
    具有關連性，方能諭知沒收。」（87年度台上字第1678號判
    決意旨參照）。被告轉讓與證人詹昆益之毒品海洛因，已經
    證人詹昆益施用殆盡，而扣案之毒品海洛因、甲基安非他命
    及被告所有之施用器具、分裝袋、電子磅秤與被告所犯轉讓
    一級毒品罪並無關連性，自不得宣告沒收，附此敘明。
據上論斷，應依刑事訴訟法第369 條第1 項前段、第364 條、第
299 條第1 項前段，毒品危害防制條例第8 條第1 項，刑法第11
條前段、第47條第1項，判決如主文。
本案經檢察官王金聰到庭執行職務。
中    華    民    國    99    年    5     月    25    日
                  刑事第十庭審判長法  官  陳榮和
                                  法  官  彭政章
                                  法  官  黃斯偉
以上正本證明與原本無異。
如不服本判決，應於收受送達後10日內向本院提出上訴書狀，其
未敘述上訴之理由者並得於提起上訴後10日內向本院補提理由書
（均須按他造當事人之人數附繕本）「切勿逕送上級法院」。
                                  書記官  王宜玲
中    華    民    國    99    年    5     月    26    日
附錄：本案論罪科刑法條全文
毒品危害防制條例第8條第1項
轉讓第一級毒品者，處 1 年以上 7 年以下有期徒刑，得併科新
臺幣 1 百萬元以下罰金。
轉讓第二級毒品者，處 6 月以上 5 年以下有期徒刑，得併科新
臺幣 70 萬元以下罰金。
轉讓第三級毒品者，處 3 年以下有期徒刑，得併科新臺幣 30
萬元以下罰金。
轉讓第四級毒品者，處 1 年以下有期徒刑，得併科新臺幣 10
萬元以下罰金。
前四項之未遂犯罰之。
轉讓毒品達一定數量者，加重其刑至二分之一，其標準由行政院
定之。

司法院資訊處製作；財團法人民間司法改革基金會備份。
